【裁判字號】    90,訴,2618
【裁判日期】    901231
【裁判案由】    房屋稅及地價稅
【裁判全文】
臺北高等行政法院判決                              九十年度訴字第二六一八號
                              .
    原      告  甲○○  男六十.
    被      告  桃園縣稅捐稽徵處
    代  表  人  乙○○處長）.
    訴訟代理人  丙○○
                戊○○
                丁○○
右當事人間因免房屋稅及地價稅事件，原告不服桃園縣政府中華民國九十年三月一日
九十府法訴字第二○三七一號訴願決定，提起行政訴訟。本院判決如左：
    主  文
原告之訴駁回。
訴訟費用由原告負擔。
    事  實
一事實概要：緣原告於民國（以下同）八十九年十月六日以其所有坐落於桃園縣龜山
  鄉○路段五二九地號土地應有部分五分之一、同段五三○地號土地應有部分百分之
  一（以下稱系爭土地），空地部分無償供公眾使用，及門牌號碼桃園縣龜山鄉○○
  街十一巷八號三樓房屋（以下稱系爭房屋）因最近地震被震毀不堪居住，依土地稅
  減免規則第九條、第十條向被告申請減免地價稅，及減少房屋現值減免房屋稅。經
  被告以八十九年十二月二十二日桃稅財字第八九一二六四五一號函復略以：(一)房屋
  稅部分：於八十九年十一月九日派員實地勘查結果，核與房屋稅條例第十五條第一
  項第十款及同條第二項第四款規定不符，不得免徵房屋稅；(二)地價稅部分：桃園縣
  龜山鄉○路段五二九地號土地應有部分五分之一，係屬房屋坐落基地；同段五三○
  地號土地應有部分百分之一，係屬該建物應保留之空地，依土地稅減免規則第九條
  規定，不予免徵等語，否准所請。原告不服，向桃園縣政府提起訴願，經該府九十
  年三月一日九十府法訴字第二○三七一號決定駁回。原告仍不服，遂提起本件行政
  訴訟。
二兩造聲明：
  (一)原告聲明求為判決：
    1.訴願決定及原處分均撤銷。
    2.被告應作成退還八十年度至九十年度地價稅新台幣（以下同）九千零三十八元
      、退還八十年度至八十八年度房屋稅二萬三千九百六十七元，及免徵八十九年
      度、九十年度房屋稅之行政處分。
    3.訴訟費用由被告負擔。
  (二)被告聲明求為判決：如主文所示。
三兩造之陳述：
  (一)原告主張之理由：
    1.系爭房屋因最近地震毀損，不堪居住，向被告申請降低房屋稅。然原告多次申
      請被告派員進入屋內勘查，均置之不理。
    2.系爭五二九地號土地並非建物應保留之空地，系爭五三○地號土地才是應保留
      空地。系爭五二九地號土地一半建造房屋，一半為空地，其為邊間，做為廟前
      廣場及廟前廣場通道，無償供人民集會、活動、通行，係供公共使用之私有土
      地，依土地稅減免規則第九條、第十條規定，經查明屬實者，在使用期間內地
      價稅全免，請求判決如訴之聲明。
(二)被告主張之理由：
    1.按「房屋標準價格，由不動產評價委員會依據下列事項分別評定．．．一按各
      種建造材料所建房屋，區分種類及等級。二各類房屋之耐用年數及折舊標準。
      三按房屋所處街道村里之商業交通情形及房屋之供求概況，並比較各該不同地
      段之房屋買賣價格減除地價部分，訂定標準。」「私有房屋有左列情形之一者
      ，免徵房屋稅．．．七受重大災害，毀損面積佔整棟面積五成以上，必須修復
      始能使用之房屋。．．．私有房屋有左列情形之一者，其房屋稅減半徵收．．
      ．四受重大災害，毀損面積佔整棟面積三成以上不及五成之房屋。」「納稅義
      務人對於核定稅捐之處分如有不服，應依規定格式，敘明理由，連同證明文件
      ，依左列規定，申請復查。」為房屋稅條例第十一條第一項、第十五條第一項
      第七款、第二項第四款規定及稅捐稽徵法第三十五條第一項所明定。「依第十
      七條及第十八條規定，得適用特別稅率之用地，土地所有權人應於每年地價稅
      開徵四十日前提出申請，逾期申請者，自申請之次年期開始適用。前已核定而
      用途未變更者，以後免再申請。」「無償供公共使用之私有土地，經查明屬實
      者，在使用期間內，地價稅或田賦全免。但其屬建造房屋應保留之空地部分，
      不予免徵。」「供公共通行之騎樓走廊地，無建築改良物者，應免徵地價稅．
      ．．。」為土地稅法第四十一條、土地稅減免規則第九條、第十條所明定。
    2.原告主張其所有系爭土地空地部分無償供公共通行，符合土地稅減免規定，應
      減免地價稅及系爭房屋因地震不堪使用應降低房屋現值、減免房屋稅等語。經
      查，有關系爭房屋稅核定部分：系爭房屋，被告係依上揭房屋稅條例第十一條
      第一項規定，復按財政部八十六年十一月八日台財稅第八六一九二四八二三號
      函修正簡化評定房屋標準價格及房屋現值作業要點第二點：「房屋現值之核計
      ，以『房屋標準單價表』、『折舊率標準表』及『房屋位置所在段落等級表』
      為準據。」之規定，核定系爭房屋之房屋現值，於法有據。另系爭地價稅核定
      部分：系爭土地，被告按自用住宅用地稅率核課其地價稅，並無不當。
    3.次查，原告八十九年十月六日申請減低房屋現值及減免地價稅之復查書，不符
      首揭稅捐稽徵法第三十五條第一項規定，惟為維護原告之權益，被告遂按人民
      申請案件查明辦理，並於八十九年十二月二十二日以桃稅財字第八九一二六四
      五一號函復原告：「二房屋稅部分：本處於八十九年十一月九日派員實地勘查
      結果，核與房屋稅條例第十五條第一項第七款及同條第二項第四款規定不符，
      不得免徵房屋稅。三地價稅部分：龜山鄉○路段五二九地號宗地面積一六五平
      方公尺，按持分五分之一計算，應課稅面積三三平方公尺，係屬房屋座落基地
      號。新路段五三○地號宗地面積一○○平方公尺，按持分百分之一計算，應課
      稅面積一平方公尺，係屬該建物應保留之空地，依土地稅減免規則第九條規定
      不予免徵。四另台端異議適用自用住宅稅率千分之十應更正至八十二年以前部
      分：依課稅資料，台端於八十三年始申請並經核准按自用住宅稅率千分之二課
      徵至今，而八十二年度之前未經申請者，自不符合土地稅法第四十一條規定適
      用自用稅率，又本案地價係依地政通報調整之申報地價核算地價稅，經查所課
      系爭地價稅並無錯誤。」被告否准之理由，並無原告所稱未加處理及違法失職
      之情事。
    4.綜上論述，原告所為之主張，核不足採，請駁回原告之訴。
    理  由
一按「依第十七條及第十八條規定，得適用特別稅率之用地，土地所有權人應於每年
  地價稅開徵四十日前提出申請，逾期申請者，自申請之次年期開始適用。前已核定
  而用途未變更者，以後免再申請。」「無償供公共使用之私有土地，經查明屬實者
  ，在使用期間內，地價稅或田賦全免。但其屬建造房屋應保留之空地部分，不予免
  徵。」「供公共通行之騎樓走廊地，無建築改良物者，應免徵地價稅．．．。」為
  土地稅法第四十一條、土地稅減免規則第九條、第十條定有明文。復按「房屋標準
  價格，由不動產評價委員會依據下列事項分別評定．．．一按各種建造材料所建房
  屋，區分種類及等級。二各類房屋之耐用年數及折舊標準。三按房屋所處街道村里
  之商業交通情形及房屋之供求概況，並比較各該不同地段之房屋買賣價格減除地價
  部分，訂定標準。」「私有房屋有左列情形之一者，免徵房屋稅．．．七受重大災
  害，毀損面積佔整棟面積五成以上，必須修復始能使用之房屋（第一項）。．．．
  私有房屋有左列情形之一者，其房屋稅減半徵收．．．四受重大災害，毀損面積佔
  整棟面積三成以上不及五成之房屋（第二項）。」為房屋稅條例第十一條第一項、
  第十五條第一項第七款、第二項第四款，亦有明定。
二本件原告於八十九年十月六日以其所有系爭土地，空地部分無償供公眾使用，及其
  所有系爭房屋因地震被震毀不堪居住，依土地稅減免規則第九條、第十條向被告申
  請減免地價稅，及減少房屋現值減免房屋稅。經被告派員實地勘查結果，認不符合
  有關之規定，有被告提出之照片附卷可參。被告遂以八十九年十二月二十二日桃稅
  財字第八九一二六四五一號函復原告：「說明：‧‧‧二房屋稅部分：本處於八十
  九年十一月九日派員實地勘查結果，核與房屋稅條例第十五條第一項第十款及同條
  第二項第四款規定不符，不得免徵房屋稅。三地價稅部分：龜山鄉○路段五二九地
  號宗地面積一六五平方公尺，按持分五分之一計算，應課面積一○○平方公尺，係
  屬房屋坐落基地號。同段五三○地號宗地面積一○○平方公尺，按持分百分之一計
  算，應課面積一平方公尺，係屬該建物應保留之空地，依土地稅減免規則第九條規
  定，不予免徵。四另台端異議適用自用住宅稅率千分之十應更正至八十二年以前部
  分：依課稅資料，台端於八十三年始申請並經核准按自用住宅稅率千分之二課徵至
  今，而八十二年度之前未經申請者，自不符合土地稅法第四十一條規定適用自用稅
  率，又本案地價係依地政通報調整之申報地價核算地價稅，經查所課系爭地價稅並
  無錯誤。」等語，否准所請，認事用法，並無違誤。原告不服，以相同理由，向桃
  園縣政府提起訴願，該府執相同理由，以九十年三月一日九十府法訴字第二○三七
  一號決定駁回之，亦無不合。
三原告除仍執陳詞起訴外，另提出照片六幀，以實其說。惟揆諸該等照片，或屋頂有
  水泥剝落四處（其中三處部分鋼筋部分裸露）、或屋內門框框沿處磁磚掉落等情，
  尚不足以證明系爭房屋已達房屋稅條例第十五條第一項第七款規定毀損面積佔整棟
  面積五成以上，必須修復始能使用之程度，或已達同條第二項第四款規定受重大災
  害，毀損面積佔整棟面積三成以上不及五成之程度。何況，原告現仍居住於系爭房
  屋內之事實，為原告於本院準備程序中所是認，堪認系爭房屋尚未達不能使用之程
  度。原告主張系爭房屋已不堪居住乙節，尚乏依據。從而，原告聲請撤銷訴願決定
  及原處分及命被告應作成退還八十年度至九十年度地價稅九千零三十八元、退還八
  十年度至八十八年度房屋稅二萬三千九百六十七元，及免徵八十九年度、九十年度
  房屋稅之行政處分，為無理由，應予駁回。
據上論結，本件原告之訴為無理由，爰依行政訴訟法第九十八條第三項前段，判決如
主文。
中    華    民    國      九十      年      十二      月      三十一    日
                 臺 北 高 等 行 政 法 院   第 二 庭
                                審 判 長 法  官 王立杰
                                         法  官 黃本仁
                                         法  官 陳雅香
右為正本係照原本做成。
如不服本判決，應於送達後二十日內，向本院提出上訴狀並表明上訴理由，如於本判
決宣示後送達前提起上訴者，應於判決送達後二十日內補提上訴理由書（須按他造人
數附繕本）。
中    華    民    國      九十一    年      一        月      三        日
                                     法院書記官 鄭聚恩


司法院資訊處製作；財團法人民間司法改革基金會備份。
